臺灣宜蘭地方法院刑事判決　　　　　　　 99年度訴字第136號
公　訴　人　臺灣宜蘭地方法院檢察署檢察官
被　　　告　曾進東
選任辯護人　柯士斌律師
被　　　告　洪文志
選任辯護人　林正欣律師
被　　　告　陳宏鈞
　　　　　　林晏仕
　　　　　　邱偉銘
上　一　人
選任辯護人　林正欣律師
被　　　告　曾為哲
　　　　　　林子洋
　　　　　　藍弘儒
　　　　　　　　　　5號
上二人共同
選任辯護人　吳振東律師
被　　　告　林哲民
　　　　　　黃浴沂
　　　　　　朱瓊純
上二人共同
選任辯護人　翁方彬律師
被　　　告　方簡欽
上　一　人
選任辯護人　柯士斌律師
上列被告等因強盜等案件，經檢察官提起公訴（99年度偵字第30
0、332、333、335、598、599、1268、1269、1329、1371、1496
、1517號、99年度少連偵字第7、8、9、10號、99年度少連偵緝
第2號），及追加起訴（99年度偵字第2117、3471號），被告等
於本院準備程序中為有罪之陳述，經告以簡式審判程序之旨，並
聽取當事人意見後，經本院合議庭裁定由受命法官獨任行簡式審
判程序，判決如下：
    主  文
曾進東共同犯剝奪他人行動自由罪，處有期徒刑伍月；又犯偽證
罪，處有期徒刑陸月，應執行有期徒刑拾月。
洪文志、陳宏鈞、林晏仕、邱偉銘共同犯剝奪他人行動自由罪，
各處有期徒刑陸月，如易科罰金，均以新臺幣壹仟元折算壹日。
曾為哲成年人與少年共同犯恐嚇取財未遂罪，處有期徒刑伍月，
扣案之小型煙火筒貳支、連環沖天煙火炮拾壹盒及手持線煙花（
如意棒）壹盒均沒收；又成年人與少年共同犯傷害罪，處有期徒
刑肆月，球棒貳支均沒收；又犯毀損他人物品罪，處有期徒刑貳
月，球棒壹支沒收；又成年人與少年共同犯恐嚇取財罪，處有期
徒刑柒月。應執行有期徒刑壹年伍月，扣案之小型煙火筒貳支、
連環沖天煙火炮拾壹盒、手持線煙花（如意棒）壹盒及球棒貳支
均沒收。
藍弘儒成年人與少年共同犯恐嚇取財罪，處有期徒刑拾月；又犯
結夥竊盜罪，處有期徒刑陸月。應執行有期徒刑壹年參月。
林子洋共同犯恐嚇取財罪，處有期徒刑陸月，如易科罰金，以新
臺幣壹仟元折算壹日；又犯結夥竊盜罪，處有期徒刑陸月，如易
科罰金，以新臺幣壹仟元折算壹日。應執行有期徒刑拾壹月，如
易科罰金，以新臺幣壹仟元折算壹日。
林哲民犯結夥竊盜罪，處有期徒刑陸月，如易科罰金，以新臺幣
壹仟元折算壹日。
黃浴沂、朱瓊純、方簡欽犯偽證罪，各處有期徒刑陸月。
    犯罪事實及理由
一、本件犯罪事實及證據，除於本案起訴書犯罪事實欄三、(一)第
    14行、犯罪事實欄六第3行、99年度偵字第2117號被告藍弘
    儒等人追加起訴書犯罪事實欄一第6行、99年度偵字第2117
    號被告林哲民追加起訴書犯罪事實欄一第8行分別更正補述
    ：「一行人竟持無法證明有殺傷力之類似槍枝之物及木棒等
    物」、「共同基於傷害人身體之犯意聯絡」、「各持1支曾
    為哲所有之球棒揮打藍霆恩之身體，致使藍霆恩受有臉、頭
    皮及頸之挫傷、右肩、左手挫傷等傷害。另曾為哲並基於毀
    損藍霆恩機車之犯意，持上開球棒揮打藍霆恩所騎駛之機車
    ，造成藍霆恩所管領使用之…」、「共計6支」、「共計6支
    」等語，並於證據欄增列：「被告曾進東、洪文志、陳宏鈞
    、林晏仕、邱偉銘、曾為哲、林子洋、藍弘儒、林哲民、黃
    浴沂、朱瓊純、方簡欽於本院審理時之自白」作為證據外，
    餘均引用檢察官起訴書犯罪事實欄三(一)、五(一)、六、八及追
    加起訴書之記載（如附件）。
二、按於第一審辯論終結前，得就與本案相牽連之犯罪或本罪之
    誣告罪，追加起訴。又有左列情形之一者，為相牽連之案件
    ：一、一人犯數罪者。二、數人共犯一罪或數罪者。四、犯
    與本罪有關係之藏匿人犯、湮滅證據、偽證、贓物各罪者，
    刑事訴訟法第265條第1項及第7條第1、2、4款分別定有明文
    。茲查，檢察官於本院行準備程序時，先後追加起訴被告
    曾進東、黃浴沂、朱瓊純、方簡欽之偽證犯行、被告藍弘
    儒、林子洋共犯結夥竊盜犯行、被告林哲民與藍弘儒、林
    子洋、黃彥傑（另行審結）共犯結夥竊盜犯行。經核此追加
    起訴部分，與原起訴書犯罪事實欄三(一)所載被告曾進東犯剝
    奪他人行動自由之犯罪事實，及原起訴書犯罪事實欄八所載
    被告藍弘儒、林子洋共犯恐嚇取財之犯罪事實，係屬刑事訴
    訟法第7條第1、2、4款所定之相牽連案件，按上規定，核屬
    有據，應予准許，合先敘明。
三、本件係經被告曾進東、洪文志、陳宏鈞、林晏仕、邱偉銘、
    曾為哲、林子洋、藍弘儒、林哲民、黃浴沂、朱瓊純、方簡
    欽於準備程序為有罪之表示，而經本院合議庭裁定由受命法
    官獨任以簡式審判程序加以審理，依刑事訴訟法第273條之2
    、第159條第2項之規定，不適用傳聞法則有關限制證據能力
    之相關規定；並得依同法第310條之2準用第454條之規定製
    作略式判決書。
四、
  (一)按行為後法律有變更者，適用行為時之法律。但行為後之法
    律有利於行為人者，適用最有利於行為人之法律，刑法第2
    條第1項定有明文。查被告林子洋、藍弘儒、林哲民為99年
    度偵字第2117號追加起訴書（即本院99年度易字第239、264
    號）所示之結夥竊盜行為後，刑法第321條業於100年1月26
    日修正公布，於同年月28日生效，而被告林子洋、藍弘儒、
    林哲民為前揭結夥竊盜行為時即修正前刑法第321條第1項第
    4款規定：「犯竊盜罪而有左列情形之一者，處6月以上、5
    年以下有期徒刑：四、結夥三人以上而犯之者。」，惟修正
    公布施行後之刑法第321條第1項第4款則規定：「犯竊盜罪
    而有左列情形之一者，處6月以上、5年以下有期徒刑，得併
    科新臺幣10萬元以下罰金：四、結夥三人以上而犯之者。」
    ，比較刑法第321 條第1項修正前後之法定刑之結果，修正
    後之規定並非較有利於被告林子洋、藍弘儒、林哲民，依刑
    法第2條第1項前段規定，被告林子洋、藍弘儒、林哲民前揭
    所為，自應適用修正前刑法第321條第1項第4款之規定。
  (二)核被告曾進東所為犯罪事實欄三、(一)之部分，係犯刑法第30
    2條第1項之剝奪他人行動自由罪；所為追加起訴書（即本院
    99年度訴字第320號）之部分，係犯刑法第168條之偽證罪。
    核被告洪文志、陳宏鈞、林晏仕、邱偉銘所為犯罪事實欄三
    、(一)之部分，均係犯刑法第302條第1項之剝奪他人行動自由
    罪。核被告曾為哲所為犯罪事實欄五、(一)之部分，係犯刑法
    第346條第3、1項之恐嚇取財未遂罪；所為犯罪事實欄六之
    部分，係犯刑法第277條第1項傷害罪及同法第354條之毀損
    他人物品罪；所為犯罪事實欄八之部分，係犯刑法第346條
    第1項之恐嚇取財罪。核被告林子洋、藍弘儒所為犯罪事實
    欄八之部分，均係犯刑法第346條第1項之恐嚇取財罪；所為
    追加起訴書（即本院99年度易字第239號）之部分，均係犯
    刑法第321條第1項第4款之結夥竊盜罪。核被告林哲民所為
    追加起訴書（即本院99年度易字第264號）之部分，係犯刑
    法第321條第1項第4款之結夥竊盜罪。核被告黃浴沂、朱瓊
    純、方簡欽所為追加起訴書（即本院99年度訴字第320號）
    之部分，均係犯刑法第168條之偽證罪。公訴意旨雖認被告
    曾為哲所為犯罪事實欄六所示之毀損犯行，係與少年吳００
    共同為之，然被告曾為哲業已供稱：少年吳００未毀損車輛
    乙節在卷，而證人即告訴人藍霆恩亦證稱：曾為哲以棒球棍
    砸伊機車，少年吳００沒有砸等語明確，且互核其等2人所
    述相符。故證人藍霆恩機車遭人毀損之部分，應係被告曾為
    哲1人所為，少年吳００並未參與其中，故公訴意旨前揭認
    定，容有未洽，應予更正；另被告藍弘儒、林子洋、林哲民
    被訴結夥竊盜之乾粉滅火器數量，依監視錄影畫面翻拍照片
    （見警00000000000號卷第22頁）及渠等供述與和解書內容
    （見本院99年度易字第239號卷第36頁）可知，應係6支，追
    加起訴書均誤載為5支，應予更正，均併予敘明。被告曾進
    東、洪文志、陳宏鈞、林晏仕、邱偉銘及同案被告黃冠銘、
    朱治宇（上2人另行審結）就犯罪事實欄三、(一)所示之剝奪
    他人行動自由犯行間；被告曾為哲與同案被告陳翔寧、黃彥
    傑、簡仲浩、陳豐國、劉心旋、卓韋震、黃信瑋、鍾宇俊、
    趙翔（上開9被告另行審結）及另案被告方建凱（另案審理
    中）、少年吳００、陳００就犯罪事實欄五、(一)所示之恐嚇
    取財未遂犯行間；被告曾為哲與少年吳００就犯罪事實欄六
    所示傷害犯行間；被告曾為哲、藍弘儒、林子洋與同案被告
    劉心旋（另行審結）、少年吳００、李００就犯罪事實欄八
    所示恐嚇取財犯行間，被告藍弘儒、林子洋、林哲民與同案
    被告黃彥傑就追加起訴所示之結夥竊盜犯行間；分別有犯意
    聯絡及行為分擔，均為共同正犯。按成年人教唆、幫助或利
    用兒童及少年犯罪或與之共同實施犯罪或故意對其犯罪者，
    加重其刑至二分之一，兒童及少年福利法第70條第1項定有
    明文。查與被告曾為哲共同實施犯罪事實欄五、(一)所示恐嚇
    取財未遂犯行，及與被告曾為哲共同實施犯罪事實欄六所示
    傷害犯行，及與被告曾為哲、藍弘儒共同實施犯罪事實八所
    示恐嚇取財犯行之吳００，為82年6月19日生之人（姓名、
    年籍詳卷）；與被告曾為哲共同實施犯罪事實欄五、(一)所示
    恐嚇取財未遂犯行之陳００（姓名、年籍詳卷），為81年7
    月2日生之人；與被告曾為哲、藍弘儒共同實施犯罪事實八
    所示恐嚇取財犯行之李００（姓名、年籍詳卷），為82年11
    月30日生之人，均係兒童及少年福利法所稱之少年。依此，
    本案被告曾為哲、藍弘儒既均係成年人，其等與未滿18歲之
    吳００、陳００、李００共同實施犯罪，自應分別依兒童及
    少年福利法第70條第1項之規定加重其刑。至於被告林子洋
    於犯罪事實欄八所示案發時，尚未成年，故不適用兒童及少
    年福利法第70條第1項之加重規定，併予敘明。被告曾為哲
    已著手於犯罪事實欄五、(一)所示恐嚇取財行為之實施，而未
    至取得財物之結果，為未遂犯，應依刑法第25條第2項之規
    定，減輕其刑，並依法先加後減之。被告曾進東、黃浴沂、
    朱瓊純、方簡欽就所虛偽陳述之案件，於裁判確定前自白，
    均應依刑法第172條規定，減輕其刑。被告曾進東、曾為哲
    、藍弘儒、林子洋所犯上開數罪，犯意各別，行為不同，應
    分論併罰。爰審酌被告等人犯罪之動機、目的、所生危害、
    學歷、智識程度、生活狀況及被告藍弘儒、林哲民已賠償被
    害人謝明哲損害，並與之達成和解，有和解書2份附卷可稽
    ，暨兼衡渠等犯後均坦承犯行，已有悔意，及公訴人就被告
    曾進東、黃浴沂、朱瓊純、方簡欽所犯偽證部分具體求處之
    刑度等一切情狀，分別量處如主文所示之刑，並就被告洪文
    志、陳宏鈞、林晏仕、邱偉銘、林子洋、林哲民部分諭知易
    科罰金之折算標準，並定被告曾進東、曾為哲、藍弘儒、林
    子洋部分應執行之刑暨諭知被告林子洋部分易科罰金之折算
    標準，以資儆懲。至公訴人就被告曾進東、洪文志、陳宏鈞
    、林晏仕、邱偉銘、曾為哲、林子洋、藍弘儒、林哲民雖具
    體求處如起訴書及追加起訴書所示之刑，惟本院審酌前情，
    認量處如主文所示之刑為適當，附此敘明。
  (三)末查，扣案之小型煙火筒2支、連環沖天煙火炮11盒、手持
    線煙花（如意棒）1盒，係同案被告陳翔寧所有預備供犯罪
    所用之物，業據同案被告陳翔寧供述在卷，並經本院認定如
    上，故均應依刑法第38條第1項第2款之規定宣告沒收。又被
    告曾為哲與少年吳００持以違犯犯罪事實欄六所示傷害罪行
    之球棒2支，係被告曾為哲所有之物，雖未扣案，然迄無證
    據證明已經滅失一情，業據被告曾為哲陳明在卷（見本院卷
    (七)第217頁），故應併依刑法第38條第1項第2款之規定宣告
    沒收。另被告洪文志、林晏仕、曾進東及同案被告黃冠銘等
    人持以違犯犯罪事實欄三、(一)所示妨害自由罪行之無法證明
    有殺傷力之類似長槍之物及木棒等物、被告藍弘儒等人持以
    違犯犯罪事實欄八所示恐嚇取財犯行之球棒1支，迄未扣案
    ，且被告洪文志、林晏仕、曾進東、藍弘儒、林子洋、曾為
    哲及同案被告黃冠銘、劉心旋等人均否認係其等所有之物，
    並陳明業已丟棄滅失等語在卷，復查無證據足資證明係被告
    等人所有之物或屬違禁物，爰不併予宣告沒收。至於扣案之
    劉心旋持有之木製球棒2枝及少年吳００持用之行動電話1具
    （含SIM卡1張），雖係共犯劉心旋及少年吳００所有之物，
    惟查無積極證據足資證明係被告曾為哲、藍弘儒、林子洋等
    人與共犯劉心旋及少年吳００持以供起訴書犯罪事實八所示
    恐嚇取財犯罪所用之物。另扣案之同案被告黃冠銘使用之門
    號0000000000號SONY ERICSSON廠牌行動電話、門號0000000
    000號NOKIA廠牌行動電話各1支及同案被告劉心旋使用之門
    號0000000000號行動電話1支，雖分別係同案被告黃冠銘、
    劉心旋所有之物，惟核俱非其等用以剝奪吳燈富行動自由或
    恐嚇證人林俊宏與林基正取財之物，又非屬違禁物，故亦不
    併予宣告沒收。此外，被告藍弘儒、林子洋、曾為哲及同案
    被告劉心旋等人違犯犯罪事實欄八所得之本票10紙，雖係被
    告藍弘儒等人犯罪所得之物，惟業已撕毀一事，亦據證人林
    基正證述屬實，是亦不宣告沒收，均附此敘明。
據上論斷，應依刑事訴訟法第299條第1項前段、第273條之1第1
項、第310條之2、第454條，兒童及少年福利法第70條第1項，刑
法第2條第1項前段、第28條、第302條第1項、第346條第3項、第
1項、第168條、第25條第2項、第172條、第41條第1項前段、第8
項、第51條第5款、第38條第1項第2款，100年1月26日修正前刑
法第321條第1項第4款，刑法施行法第1條之1第1項、第2項前段
，判決如主文。
本案經檢察官劉惟宗到庭執行職務
中    華    民    國   100    年    1     月    31    日
                       刑事第三庭   法  官  陳映佐
以上正本證明與原本無異。
如不服本判決應於收受本判決後10日內向本院提出上訴書狀，並
應敘述具體理由。若未敘述理由者，應於上訴期間屆滿後20日內
向本院補提理由書狀（均須按他造當事人之人數附繕本）「切勿
逕送上級法院」。
                                    書記官  翁靜儀
中    華    民    國   100    年    2     月    1     日
附錄法條：
刑法第168條：
於執行審判職務之公署審判時或於檢察官偵查時，證人、鑑定人
、通譯於案情有重要關係之事項，供前或供後具結，而為虛偽陳
述者，處7年以下有期徒刑。
刑法第302條第1項：
私行拘禁或以其他非法方法，剝奪人之行動自由者，處5年以下
有期徒刑、拘役或3百元以下罰金。
100年1月26日修正前刑法第321條第1項第4款：
犯竊盜罪而有左列情形之一者，處6月以上、5年以下有期徒刑：
四、結夥三人以上而犯之者。
刑法第346條第1、3項：
意圖為自己或第三人不法之所有，以恐嚇使人將本人或第三人之
物交付者，處6月以上5年以下有期徒刑，得併科1千元以下罰金
。
前二項之未遂犯罰之。